臺灣高等法院刑事裁定　　　　　　　　94年度交聲再字第51號
再審聲請人
即受判決人　甲○○
上列再審聲請人因過失致死案件，對於本院94年度交上易字第78
號，中華民國94年6月16日第二審確定判決（第一審案號：臺灣
桃園地方法院93年度交易字第254號，起訴案號：臺灣桃園地方
法院檢察署93年度偵字第7281號），聲請再審，本院裁定如下：
    主  文
再審及停止執行之聲請均駁回。
    理  由
一、聲請人聲請意旨略以：原確定判決認再審聲請人即受判決人
    甲○○構成過失致死罪，對於有利被告之數位證人呂文龍、
    李寶玉、呂傳芳等關於被告不在場證明之供述，皆捨棄不用
    。另有證人游竤文亦親身聞見車禍時被告不在貨車上，該人
    證於原確定判決審理時存在，為法院及當事人所不及調查，
    又該人證既未為任何陳述，即無與上開被捨棄之證人等之證
    述有矛盾之問題，且游竤文於94年9月30日在臺灣桃園地方
    法院公證處，陳述「被告於案發時確實不在小貨車上」，並
    經公證人認證在案，該人證形式上毋庸經法院審判程序即能
    知其陳述能夠影響判決結果，符合「顯然性」之新證據要件
    ，符合刑事訴訟法第420條第1款第6款之要件，足據為聲請
    再審之理由。證人郭清安於警詢、偵查、審判中之三次陳述
    ，對重要待證事實，屢屢矛盾不一。（一）92年1月23日警
    詢時稱：「有一綽號阿硬也剛好經過，他剛好騎在我後方」
    ；於92年3月19日偵查時卻供述：「停下機車在路邊和鄰長
    林國硬在談話，而死者騎機車經過我們」；93年11月8日審
    判時證稱：「我在濱海那裡被害人就已超過我的車了」，「
    我經過養老院時被親家招停下來，那個人不是林國硬」，究
    竟被害人於何時超車越過郭清安？郭清安後方有無林國硬跟
    隨？郭清安有無停下車聊天？停在何處與誰聊天？供述完全
    矛盾，證詞顯然虛偽。（二）92年3月19日偵查時供述：「
    案發當時是停下機車在路邊和鄰長林國硬在談話」；然警詢
    及審判筆錄卻記載，案發當時郭清安正在騎車，待發生車禍
    聲響時才把車停下來不敢往前。究竟案發時郭清安是靜止或
    移動中？供述完全矛盾，證詞顯然虛偽。（三）92年1月23
    日警詢及93年3月19日偵查時證述：「死者機車騎的很快，
    剛好在超越我時，我看到甲○○正駕駛該小貨車從呂文科家
    中倒車出來」，93年3月19日偵查時亦證述有親身見聞上述
    事實。93年11月8日審判時卻證述：「當時很昏暗，我只看
    到兩盞紅紅的燈」、「（問：車上有無人？）我沒有看到」
    、「（問：車禍發生後有人下車否？）我沒有看到」，則究
    竟案發時郭清安是否有看到甲○○在貨車上？郭清安究竟確
    實看到何事？供述完全矛盾，證詞顯然虛偽。其多次陳述絕
    對、必然不可能全為真實，此項證據方法，於原確定判決審
    理時已存在，而為法院及當事人所不及調查，該證據足以推
    翻證人郭清安之供述而使被告獲無罪之判決，核屬足以影響
    判決結果之確實新證據，有刑事訴訟法第420條第1項第6款
    得為再審之理由，敬請依同法第435條第1項規定，裁定准予
    開始再審程序，並依同法第條第2項裁定停止刑罰之執行。
二、按刑事訴訟法第420條第1項第6款所謂「發現新證據」，係
    指該證據於事實審法院判決前已經存在，為法院及當事人所
    不知，不及調查斟酌，至其後始行發現，且就證據本身形式
    上觀察，固不以絕對須經調查程序為要件，惟必顯然可認為
    足以動搖原確定判決者，而為受判決人無罪、免訴、免刑或
    輕於原判決所認罪名之判決者為限，亦即所謂之「新證據」
    ，須同時具備「嶄新性」及「顯然性」二要件，始屬相當，
    最高法院28年抗字第8號、32年抗字第113 號判例及85年台
    抗字第308號裁定均採同一見解。關於：
（一）證人郭清安之證言部分：
      按法院就案內所有證據本於調查所得心證，分別定其取捨
      ，而為事實之判斷，本屬其職權之行使，又證據之證明力
      ，亦即證據之價值判斷，由法院本其自由心證，依據證據
      法則，而為合理之判斷證據之證明力，係屬法院依職權之
      合法行使。聲請意旨指原確定判決採用證人郭清安之證言
      認定再審聲請人構成犯罪，對於有利被告之數位證人呂文
      龍、李寶玉、呂傳芳等關於被告不在場證明之供述，皆捨
      棄不用，以證人郭清安多次陳述絕對、必然不可能全為真
      實，此項證據方法，於原確定判決審理時已存在，而為法
      院及當事人所不及調查，該證據足以推翻證人郭清安之供
      述而使被告獲無罪之判決，核屬足以影響判決結果之確實
      新證據，有刑事訴訟法第420條第1項第6款得為再審之理
      由云云。係對於法院判斷證據之證明力，職權行使之指摘
      ，聲請意旨認發現確實新證據，顯有誤認。
（二）聲請以游竤文為證人部分：
      本件再審聲請人所舉「證人游竤文」部分，再審聲請人前
      曾就本案聲請再審經本院以：於本院事實審法院調查審理
      過程中，並未主動聲請法院傳喚調查該證人之證述內容，
      且被告於偵查及桃園地方法院審理時即已先後供陳「呂文
      科之小女兒和他的男朋友（即游竤文）出去看，進來說外
      面有車禍」等語（見相驗卷第84頁、桃園地院卷第25頁）
      ，而呂俐瑢亦已於偵查中陳明「游竤文」即為其男友（見
      他字第1455號卷第11頁反面），足見聲請人所舉「證人游
      竤文」，顯係於事實審法院判決前已經存在，並為聲請人
      所明知；前開證據既為聲請人事前所明知，且未聲請法院
      而為調查，自無不及調查斟酌，至其後始行發現之情。況
      「證人」係以其陳述之證言為調查證據之方法，聲請人所
      舉之證人游竤文，其證詞真偽如何是否可採，尤待調查審
      認，就形式觀察亦不足以推翻原確定判決，而為受判決人
      無罪、免訴、免刑或輕於原判決所認罪名之判決，尚難認
      係上開法條規定之「新證據」。另中華民國92年1月14日
      修正通過之刑事訴訟法第159條第1項規定：「被告以外之
      人於審判外之言詞或書面陳述，除法律有規定者外，不得
      作為證據。旨在保障被告之反對詰問權，排除具有虛偽危
      險性之傳聞證據，以求實體真實之發現。證人於審判外之
      言詞或書面陳述，屬於傳聞證據，且違背直接審理及言詞
      審理原則，為求實體真實之發現並保障人權，原則上該傳
      聞供述無證據能力。聲請人於94年8 月29日具狀提出，被
      告於原審判決之後與證人游竤文於94年7月2日始錄製之電
      話錄音譯文，及92年9月28日晚上甲○○到郭清安宅中請
      教郭清安時之談話錄音，就游竤文、郭清安之陳述部分，
      係被告以外之人審判外之陳述，不具證據能力，且該94年
      7月2日之錄音帶是原審判決（94年6月16）後所錄製，更
      不符合刑事訴訟法第420條第1項第6款「新」證據之規定
      等情（見本院94年度交聲再字第29號裁定）。茲再審聲請
      人提出游竤文於94年9月30日在臺灣桃園地方法院公證處
      認證，載有「被告於案發時確實不在小貨車上」之聲明書
      ，再主張「證人游竤文」係足以影響判決結果之確實新證
      據，惟依前所述確實新證須該證據於事實審法院判決前已
      經存在，再審聲請人提出游竤文於94年9月30日之聲明書
      ，惟該證人游竤文係於本院為前開確定判決前已經存在，
      並為再審聲請人所明知，已如前述，再審聲請人雖於94年
      6月16日原確定判決後之94年月30日取得聲明書，亦不能
      以此即認發現確實新證據（證人游竤文）。
三、綜上所述，本件聲請再審為無理由，再審聲請人聲請停止刑
    罰之執行亦無從准許。再審聲請人以有刑事訴訟法第420條
    第1項第6款之事由聲請再審，依同第435條第2項聲請聲請停
    止執行，均無理由，均應予駁回。
據上論斷，依刑事訴訟法第434條第1項，裁定如主文。
中　　華　　民　　國　　94　　年　　10　　月　　26　　日
　　　　　　　　　刑事第十八庭  審判長法　官　吳昭瑩
　　　　　　　　　　　　　　　　　　  法　官  楊貴雄
　　　　　　　　　　　　　　　　　　  法　官  李英勇
以上正本證明與原本無異。
不得抗告。
                                 　   書記官　李信穎
中　　華　　民　　國　　94　　年　　10　　月　　31　　日
